【裁判字號】    99,訴,849
【裁判日期】    990812
【裁判案由】    毒品危害防制條例
【裁判全文】
臺灣高雄地方法院刑事判決               99年度訴字第849號
公  訴  人  臺灣高雄地方法院檢察署檢察官
被      告  甲○○
上列被告因毒品危害防制條例案件，經檢察官提起公訴（99年度
偵字第11489號），本院判決如下：
    主  文
甲○○施用第一級毒品，累犯，處有期徒刑捌月；又施用第二級
毒品，累犯，處有期徒刑肆月；又持有第一級毒品，累犯，處有
期徒刑參月，扣案之海洛因壹包（含包裝袋壹只，驗後淨重零點
參肆肆公克）沒收銷燬之。應執行有期徒刑壹年壹月，扣案之海
洛因壹包（含包裝袋壹只，驗後淨重零點參肆肆公克）沒收銷燬
之。
    事  實
一、甲○○前因槍砲彈藥刀械管制條例案件，經本院判處有期徒
    刑5 年6 月確定，於民國91年12月12日縮短刑期假釋出監，
    於94年8 月24日假釋期滿未經撤銷視為執行完畢。另因施用
    毒品案件，經依經本院依96年度毒聲字第1370號裁定送觀察
    、勒戒後，認無繼續施用毒品之傾向，於97年8 月30日執行
    完畢釋放出所，經檢察官以97年度毒偵緝字第347 號為不起
    訴處分確定。詎其仍不知悔改，明知海洛因、甲基安非他命
    業經公告列為毒品危害防制條例第2 條第2 項第1 、2 款之
    第一、二級毒品，不得非法持有、施用，竟於上開觀察、勒
    戒執行完畢釋放後5 年內，分別基於施用第一、二級毒品海
    洛因、甲基安非他命之犯意，於99年2 月23日下午7 時許，
    在高雄市三民區某友人住處，以將海洛因摻入香菸內點燃吸
    食其煙霧之方式，施用海洛因1 次；另於99年2 月24日凌晨
    3 時32分為警採尿時回溯96小時內（扣除公權力拘束時間）
    之某時，在不詳地點，以不詳方式，施用甲基安非他命1 次
    。又另基於持有海洛因之犯意，於同年月24日凌晨1 時15分
    許，在高雄市○○區○○路旁，以新台幣2,000 元之價格，
    向真實姓名年籍不詳、綽號「安哥」之成年男子，購得海洛
    因1 包（毛重0.5 公克、驗前淨重0.354 公克、驗後淨重
    0.344 公克）而非法持有之，欲供己施用，惟旋於同（24）
    日凌晨1 時20分許，在高雄市○○區○○路與九如一路口處
    ，因形跡可跡，為警攔檢盤查，當場在其所著背心右前口袋
    內扣得上開毒品1 包，並徵得其同意採集尿液送驗後，結果
    呈可待因、嗎啡、安非他命及甲基安非他命陽性反應，始查
    悉上情。
二、案經高雄市政府警察局保安警察大隊移請臺灣高雄地方法院
    檢察署檢察官偵查起訴。
    理  由
一、本件被告甲○○所犯為死刑、無期徒刑、最輕本刑為3 年以
    上有期徒刑以外之罪，其於本院審理程序進行中，就被訴事
    實為有罪之陳述，經審判長法官告知簡式審判程序之旨，並
    聽取當事人之意見後，經被告同意適用簡式審判程序，本院
    亦認無不得或不宜改依簡式審判程序進行之處，爰依刑事訴
    訟法第273 條之1 第1 項、第284 條之1 規定，由本院合議
    庭裁定本件進行簡式審判程序，合先敘明。
二、上揭事實，業據被告於本院審理時坦承不諱（見本院訴字卷
    第28頁）。經查：員警查獲被告後，經採集其尿液檢體（編
    號：L 專-99185）送請高雄市立凱旋醫院檢驗結果，呈現可
    待因、嗎啡、安非他命、甲基安非他命之陽性反應，並將扣
    案白色粉末送驗，結果判定呈海洛因之陽性反應，有高雄市
    政府警察局保安警察大隊特勤中隊扣押筆錄、目錄表，高雄
    市政府警察局保安警察大隊特勤中隊偵辦毒品危害防制條例
    嫌疑人姓名對照表、高雄市凱旋醫院濫用藥物尿液99年3 月
    23日檢驗報告、高雄市立凱旋醫院濫用藥物成品檢驗鑑定書
    各1 紙及查獲毒品照片7 張附卷可稽（見警卷第11-19 頁，
    偵卷第17、18頁），足認被告自白於上開期間施用海洛因、
    甲基安非他命、持有海洛因乙節，確與事實相符，堪認為真
    。
三、查被告如事實欄一所述，於97年間因施用毒品案件，經本院
    裁定送觀察、勒戒後，於97年8 月30日執行完畢一節，有臺
    灣高等法院被告前案紀錄表（含入出監資料）在卷可稽。足
    認其於觀察勒戒執行完畢釋放後5 年內，再為本次施用毒品
    犯行，自應依法論科。
四、查海洛因、甲基安非他命各係毒品危害防制條例第2 條第2
    項第1 款、第2 款所定之第一級毒品與第二級毒品。核被告
    所為，各係犯毒品危害防制條例第10條第1 項之施用第一級
    毒品罪、及同條第2 項之施用第二級毒品罪、第11條第1 項
    持有第一級毒品罪。其施用第一級毒品海洛因與第二級毒品
    甲基安非他命前分別持有海洛因、甲基安非他命之低度行為
    ，應為施用之高度行為所吸收，均不另論罪。又扣案之海洛
    因1 包，係被告於99年2 月23日晚間施用海洛因後，於翌日
    凌晨1 時15分向「安哥」所購買，尚未施用即遭警查獲，經
    被告於警、偵中證述甚明，是被告所犯之持有第一級毒品罪
    ，係所犯之施用第一級毒品罪後另行起意，自不能為先前之
    施用毒品罪所吸收，且其所犯之施用第一級、第二級毒品罪
    ，持有第一級毒品罪3 罪間，犯意各別、行為互殊，自應分
    論併罰。又被告前如事實欄一經本院判處有期徒刑，甫於94
    年8 月24日因假釋期滿未經撤銷視為執行完畢，有臺灣高等
    法院被告前案紀錄表在卷可按，其受有期徒刑執行完畢後，
    5 年內故意再犯本件最重本刑有期徒刑以上之罪，各為累犯
    ，均應依法加重其刑。爰審酌被告經強制戒治及刑之執行後
    ，並未戒絕毒品，另再施用、持有毒品，顯見其自制力不足
    ，無法擺脫毒品，故應藉由刑罰之執行，以收教化之功能，
    惟念施用毒品本質上係屬戕害自身健康之行為，尚未直接危
    害他人，反社會性之程度應屬較低等一切情狀，分別量處如
    主文所示之刑，並定其應執行之刑。扣案之海洛因1 包，為
    違禁物，應依毒品危害防制條例第18條第1 項前段之規定，
    諭知沒收銷燬；另包裝毒品之袋子，因其上所殘留之毒品，
    難以析離，且無析離之實益與必要，應視同毒品，均一併沒
    收銷燬之；至送驗耗損部分之毒品因已滅失，爰不另宣告沒
    收銷燬，附此敘明。
據上論斷，應依刑事訴訟法第273 條之1 第1 項、第299 條第1
項前段，毒品危害防制條例第10條第1 項、第2 項、第11條第1
項、第18條第1 項前段，刑法第11條、第47條第1 項、第51條第
5 款，判決如主文。
本案經檢察官陳麗琇到庭執行職務
中    華    民    國    99    年    8    月    12    日
                  刑事第一庭  審判長法  官  蔡國卿
                                    法  官  王淑惠
                                    法  官  張琬如
以上正本證明與原本無異。
如不服本判決應於收受送達後10日內向本院提出上訴書狀，並應
敘述具體理由；如未敘述上訴理由者，應於上訴期間屆滿後20日
內向本院補提理由書（均須按他造當事人之人數附繕本）「切勿
逕送上級法院」。
中    華    民    國    99    年    8     月    12    日
                                     書記官  劉甄庭
附錄本案論罪科刑法條全文：
毒品危害防制條例第10條
施用第一級毒品者，處6月以上5年以下有期徒刑。
施用第二級毒品者，處3年以下有期徒刑。
毒品危害防制條例第11條
持有第一級毒品者，處 3 年以下有期徒刑、拘役或新臺幣 5 萬
元以下罰金。

司法院資訊處製作；財團法人民間司法改革基金會備份。
